臺灣臺北地方法院民事裁定
111年度訴字第2535號
原      告  聯邦商業銀行股份有限公司


法定代理人  林鴻聯  


訴訟代理人  黃宇蓮  
被      告  吳健陞  

            黃秀雲  
上列當事人間請求清償借款事件，本院裁定如下：
    主  文
本件移送臺灣高雄地方法院。
    理  由
一、按當事人得以合意定第一審管轄法院，但以關於由一定法律
    關係而生之訴訟為限；前項合意，應以文書證之，民事訴訟
    法第24條第定有明文。又民事訴訟法關於合意管轄之規定，
    除專屬管轄外，得排斥其他審判籍而優先適用（最高法院99
    年度台抗字第110號裁定參照）。再債權讓與係以移轉特定
    債權為標的之契約，其受讓人固僅受讓債權，而非承受契約
    當事人之地位，惟對於債之同一性不生影響，因此附隨於原
    債權之抗辯權，亦不因債權之讓與而喪失。且所謂得對抗讓
    與人之事由，不獨實體法上之抗辯，訴訟法上之抗辯亦包括
    在內，如合意管轄之抗辯及仲裁契約之抗辯等，亦不因債權
    之讓與而喪失，故該合意管轄約定自應拘束受讓人與債務人
    （最高法院87年度台抗字第630號裁定要旨、臺灣高等法院
    暨所屬法院100年法律座談會民事類提案第34號審查意見參
    照）。末按訴訟之全部或一部，法院認為無管轄權者，依原
    告聲請或依職權以裁定移送其管轄法院，民事訴訟法第28條
    第1項亦有明文。
二、原告主張該銀行於民國94年3月19日零時起概括承受中興商
    業銀行股份有限公司（下稱中興銀行）不包含金融同業存款
    及拆款資產、負債暨營業，並經原告於同日依法刊登於自由
    時報第41版公告周知；依據金融機構合併法規定，本案繫屬
    之本金暨利息（含已發生者）、違約金（含已發生者）、墊
    付費用等債權、擔保物權及其他從屬權利均已合法移轉予債
    權受讓人即原告。而依被告2人與原告共同簽立之借據約定
    書第11條約定，因本契約涉訟時合意以原告總行所在地之法
    院為第一審管轄法院；原告總行設於臺北市松山區，故以本
    院為第一審管轄法院等語，並提出借據、約定書、公告等件
    為證。惟查，原告係因前由而受讓中興銀行對被告2人之債
    權；原借據約定書第11條固定有：「立約人因本契約涉訟時
    ，同意以貴行總行所在地之法院或台灣  地方法院為第一審
    管轄法院。」之合意管轄約定（見卷第19頁），然與被告2
    人簽立該約定書者係中興銀行，並非原告等節，業經本院以
    公務電話與原告訴訟代理人確認在案（見卷第61頁），故約
    款中之「貴行總行所在地之法院」自係指原中興銀行之總行
    所在地，而非原告之總行所在地。又原告受讓本件債權後，
    固曾另與被告簽立「變更契據契約書」，但雙方僅合意變更
    貸款之年限及期間，第2條更明定：「除前開更改部分外，
    原借款契約書所有條件仍為有效。」（見卷第23頁），足見
    兩造並未重新合意管轄法院，故原約定書第11條之合意管轄
    約定並未變更，即仍合意由原中興銀行之總行所在地法院管
    轄，揆諸前揭說明，兩造仍受該合意管轄之約定拘束。而依
    原告提出之中興銀行變更登記表所載，中興銀行原總行所在
    地設在高雄市苓雅區（見卷第57頁），故兩造合意管轄之法
    院應為臺灣高雄地方法院，原告主張兩造已約定本院為第一
    審管轄法院等語，與事實不符。末查，兩造之前揭合意管轄
    約定並未違反專屬管轄規定，依據前揭最高法院99年度台抗
    字第110號裁定意旨，該項約定得排斥其他審判籍而優先適
    用，故雖共同被告黃秀雲之住所設於本院所轄之新北市新店
    區，本件仍應由兩造合意之臺灣高雄地方法院管轄，原告向
    本院起訴顯係違誤，爰依職權將本件移送於該管轄法院。
三、依民事訴訟法第28條第1項，裁定如主文。
中　　華　　民　　國　　111 　年　　6 　　月　　6 　　日
                  民事第一庭  法　官　李桂英
以上正本係照原本作成。
如不服本裁定應於送達後10日內向本院提出抗告狀，並繳納抗告
費新臺幣1,000元。
中　　華　　民　　國　　111 　年　 　6 　　月　  6　　日
                              書記官　劉士筠